臺灣板橋地方法院刑事判決　　　　　　　93年度訴字第1567號
公　訴　人　臺灣板橋地方法院檢察署檢察官
被　　　告　乙○○
上列被告因偽造文書案件，經檢察官提起公訴（93年度偵字第85
18號），本院受命法官準備程序中，被告認罪為有罪陳述，經本
院合議庭裁定由受命法官獨任進行審判程序，本院判決如左：
    主  文
乙○○連續行使偽造私文書，足以生損害於他人，累犯，處有期
徒刑肆月，如易科罰金，以參佰元折算壹日。偽造「甲○○」之
印章壹個、補領國民
、現金小額循環信用貸款約定書及申請書上偽造「甲○○」之署
押印文各參枚均沒收之。
    事  實
一、乙○○於民國87年間因恐嚇取財案件，經臺灣高等法院判處
    有期徒刑五月確定，於89年2 月24日執行完畢，不知悔改，
    竟思冒名申請補發甲○○
    之概括犯意，先於93年4 月30日12時許，持來路不明甲○○
    所有遺失多年之台北市私立志仁高級職業進業補習學校結業
    證明書前往位於台北市○○區○○街57號3 樓之1 之大同區
    戶政事務所，在由該戶政事務所所提供之補領國民
    請書上偽造「甲○○」之署押1 枚於補領國民
    申請人欄及領證核章欄內，無權製作以甲○○為申請名義人
    之國民
    出該偽造補領國民
    辦人員高寶彩而行使之，由高寶彩受理，將前開遺失申請補
    發不實之事項登載於其職務上掌管之公文書甲○○之
    料上後，送交不知情之課長吳連漂等人核章，並據以製作不
    實之甲○○之國民
    ，其後乙○○並於上開申請書上領證核章欄復偽造「甲○○
    」之署押1 枚據以領取已經製作完成之前揭不實之國民身分
    證，足生損害於甲○○及戶政機關對
    於93年5 月13日15時30分許，在台北縣永和市○○路296 號
    「第一商業銀行永和分行（下稱第一銀行）」，施行詐術，
    冒用「甲○○」之名義，持上開不實之甲○○國民
    向該行行員丙○○申辦預借現金卡，並在現金小額循環信用
    貸款約定書及申請書（下稱約定書及申請書）上偽造甲○○
    之署押3 枚，並利用不知情之刻印店成年店員偽造「甲○○
    」之印章蓋用於約定書及申請書上而偽造「甲○○」之印文
    3 枚，致生損害於甲○○及第一銀行對於預借現金卡申請人
    身分查核之正確性，經丙○○核對申請人資料後發覺有異，
    而報警當場查獲致未得逞，詐欺取財未遂，並扣得約定書及
    申請書、
二、案經台北縣政府警察局永和分局報請臺灣板橋地方法院檢察
    署檢察官偵查起訴。
    理  由
一、右揭事實，訊據被告乙○○坦承不諱，核與告訴人甲○○指
    述之情節相符，並據證人李家蘭證述明確在卷，復有約定書
    及申請書、冒名申請補發之
    知悉先行偽造印章，提出申請補發
    申請書上簽立甲○○之署押，且能正確之填載信用貸款約定
    書上之資料，於領卡時被告與一般客戶沒有什麼異狀，很鎮
    靜等情，亦據證人李家蘭證述歷歷在卷（詳參本院93年12月
    21日準備程序筆錄），是其行為時判斷事情之知覺理會顯未
    較一般人減低，難認有何心神喪失、精神耗弱之情狀，本件
    事證明確，被告犯行洵堪認定。
二、核被告所為，係犯刑法第2 百16條、第2 百10條之行使偽造
    私文書罪、同法第2 百14條之使公務員登載不實罪、同法第
    3 百39條第3 項、第1 項之詐欺取財未遂罪（此部份雖未據
    公訴人起訴，惟與起訴有罪之部分具方法結果之牽連犯裁判
    上一罪關係，並經公訴人追加起訴，本院自得併予審酌，併
    此敘明）。被告利用不知情之成年店員偽造「甲○○」之印
    章為間接正犯。其偽造印章蓋用於申請書上進而偽造印文及
    偽造署押之行為，係偽造私文書之部分行為，而偽造私文書
    之低度行為復為行使之高度行為所吸收，均不另論罪。其先
    後多次行使偽造私文書之行為，時間緊接，手法相同，觸犯
    基本構成要件相同之罪名，顯各基於概括犯意反覆為之，為
    連續犯，應依刑法第56條規定分別論以一罪，並加重其刑。
    所犯連續行使偽造私文書、詐欺取財未遂罪之間，有方法結
    果之牽連關係，為牽連犯，依刑法第55條之規定，應從一重
    以連續行使偽造私文書罪論處。被告曾受如上開犯罪事實欄
    所述有期徒刑之執行完畢，有臺灣高等法院被告全國刑案紀
    錄表一紙可稽，其於5 年以內再犯本件有期徒刑以上之罪，
    為累犯，應依刑法第47條規定遞加重其刑。爰審酌被告之素
    行、犯罪動機、目的、手段、被害人所受損害之程度、其犯
    後之態度尚佳及公訴人求處有期徒刑四月等一切情狀，量處
    如主文所示之刑，並諭知易科罰金之折算標準，以示懲儆。
    補領國民
    小額循環信用貸款約定書及申請書上偽造甲○○之署押、印
    文各3 枚，為被告偽造之署押、印文，另偽造「甲○○」之
    印章1 個雖未扣案，惟無證據證明其已滅失，不問屬於犯人
    與否，均應依刑法第2 百19條規定諭知沒收之。
據上論斷，應依刑事訴訟法第2 百73條之1 第1 項、第2 百99條
第1 項前段，刑法第2 條第1 項前段、第56條、第2 百16條、第
2 百10條、第2 百14條、第3 百39條第3 項、第1 項、第55條、
第47條、第2 百19條、第41條第1 項前段，罰金罰鍰提高標準條
例第1 條前段、第2 條，判決如主文。
本案經檢察官蘇揚旭到庭執行職務。
中　　華　　民　　國　　94　　年　　2 　　月　　28　　日
             刑事第三庭    法　官  徐子涵
上列正本證明與原本無異。
如不服本判決，應於判決送達後十日內向本院提出上訴狀。
                           書記官  彭麗紅
中　　華　　民　　國　　94　　年　　3 　　月　　2 　　日
附錄本案論罪科刑法條全文：
中華民國刑法第2百10條：
偽造、變造私文書，足以生損害於公眾或他人者，處五年以下有
期徒刑。中華民國刑法第2百16條：
行使第2 百10條至第2 百15條之文書者，依偽造、變造文書或登
載不實事項或使登載不實事項之規定處斷。
中華民國刑法第3百39條：
意圖為自己或第三人不法之所有，以詐術使人將本人或第三人之
物交付者，處五年以下有期徒刑、拘役或科或併科一千元以下罰
金。
以前項方法得財產上不法之利益或使第三人得之者，亦同。
前2項之未遂犯罰之。     d
